【裁判字號】    96,抗,385
【裁判日期】    970116
【裁判案由】    拍賣抵押物
【裁判全文】
臺灣臺中地方法院民事裁定               96年度抗字第385號
再抗告人    甲○○
相  對  人  乙○○
                      10弄8.
上列當事人間拍賣抵押物事件，再抗告人對於中華民國96年12月
19日96年度抗字第385號民事裁定不服，提起再抗告，本院裁定
如下：
    主    文
再抗告駁回。
再抗告程序費用新臺幣壹仟元由再抗告人負擔。
    理    由
一、再抗告意旨略以：參酌強制執行法第14條第1、2項規定及其
    立法精神，係指第3人就執行標的物具有一定權利，並因強
    制執行而受侵害，致其在法律上有無可忍受之理由。依此相
    較債務人而言，更應考量執行事項關係當事人權益重大，如
    不停止執行將有難以回覆之虞，自應允許當事人基於實體事
    項而為主張。且依最高法院94年度台抗字第649號判決意旨
    ，執行法院於得調查認定之範圍內，仍得於該程序中自為判
    斷實體事項，且提起抗告之再抗告人若已另提起塗銷抵押權
    登記之實體訴訟，而不僅提起抗告程序聲明其爭執，則執行
    法院亦應待實體爭訟程序究否確定，即審酌該拍賣抵押物之
    實體先決條件究否存在，始得裁定准予拍賣，以達解決訟爭
    一次性之目的。又於考量拍賣抵押物對於侵害當事人之權益
    重大，如逕予執行將有難以回覆之虞，且拍賣後始依判決確
    定相對人對於再抗告人並無抵押權可主張，再由再抗告人提
    起損害賠償之訴或回復原狀之請求，亦徒增訟累，浪費司法
    資源，而與訟爭一次性之目的相違；況以廢棄96年度拍字第
    1503號准予拍賣抵押物之裁定，對於相對人之執行名義亦無
    損害，則原裁定未審酌聲請人將因不動產拍賣而受有難以回
    復之重大損害，及相對人有無權利保護之必要，而駁回聲請
    人請求撤銷准予拍賣之裁定，顯有適用法規之錯誤，且其駁
    回之理由所涉及之法律見解，具有原則上之重要性等語。爰
    依民事訴訟法第486條第4項規定提起再抗告。
二、按除前二項之情形外，對於抗告法院之裁定再為抗告，僅得
    以其適用法規顯有錯誤為理由，並經原法院之許可者為限。
    前項許可，以原裁定所涉及之法律見解具有原則上重要性者
    為限。非訟事件法第45條第3項、第4項分別定有明文。此項
    之再抗告，為裁判之原法院認為不應許可者，應以裁定駁回
    其再抗告，非訟事件法第45條第5項準用民事訴訟法第436條
    之3第3項規定甚明。
三、經查，再抗告意旨固指應考量執行事項關係當事人權益重大
    ，如不停止執行將有難以回覆之虞，自應允許當事人基於實
    體事項而為主張。且如再抗告人已另提起塗銷抵押權登記之
    實體訴訟，而不僅提起抗告程序聲明其爭執，則法院應待實
    體爭訟程序究否確定後，審酌該拍賣抵押物之實體先決條件
    究否存在，始得裁定准予拍賣等情。惟查聲請法院裁定准許
    拍賣抵押物，係屬非訟事件，為裁定之法院僅能就形式要件
    是否具備為審查，於形式要件業具備後，即應裁定准許拍賣
    抵押物，不得審究爭執之實體事項。是再抗告人所稱得允許
    當事人就實體事項而為主張，尚屬有誤；而其所引依據為強
    制執行法第14條及最高法院94年度台抗字第649號判決，其
    中強制執行法第14條係債務人異議之訴之規定；而上開最高
    法院判決係就強制執行程序中，執行法院得調查判斷之範圍
    而為闡述，均與本件拍賣抵押物之非訟事件無涉，自無適用
    之餘地。另再抗告人所指為裁定之法院應俟再抗告人所提塗
    銷抵押權之訴訟確定後，始得裁定是否准予拍賣等，亦於法
    無據。又所指應審酌聲請人將因不動產拍賣而受有難以回復
    之重大損害，及相對人有無權利保護之必要等語，則仍屬於
    實體上之爭執，於本件非訟再抗告程序，無從加以審酌，亦
    非關原抗告裁定適用法規是否顯有錯誤。是再抗告意旨所陳
    各節，均非屬原抗告裁定有何適用法規顯有錯誤且所涉及之
    何項法律見解具有原則上之重要性之事由，揆諸前項之法律
    規定，其再抗告自不應許可，應予駁回。
四、據上論結，本件再抗告不應許可，依非訟事件法第45條第 5
    項、第21條第2項、第24條第1項，民事訴訟法第436條之3第
    3項、第78條，裁定如主文。
中    華    民    國    97    年    1     月    16    日
                民事第三庭    審判長法  官  林洲富
                                    法  官  黃渙文
                                    法  官  林源森
以上正本係照原本作成。
如不服本裁定，得於收受本裁定正本送達後10日內，向本院提出
抗告狀（須附繕本1份及繳納抗告裁判費新臺幣1,000元）。
中    華    民    國    97    年    1     月    16    日
                                    書記官  黃士益


司法院資訊處製作；財團法人民間司法改革基金會備份。
